【裁判字號】    89,交易,370
【裁判日期】    891017
【裁判案由】    公共危險
【裁判全文】
臺灣桃園地方法院刑事判決                        八十九年度交易字第三七號
    公  訴  人  台灣桃園地方法院檢察署檢察官
    被      告  甲○○
右列被告因公共危險案件，經檢察官提起公訴（八十九年度偵字第五七○五號），本
院判決如左：
    主  文
甲○○從事業務之人，因業務上之過失損壞標識，致生火車往來之危險，處罰金玖佰
元，如易服勞役以參佰元折算壹日。
    事  實
一、甲○○以駕駛貨車運送瓦斯為業，為從事駕駛業務之人，於民國八十九年四月九
    日下午七時二十分許，駕駛車號KB—一四二九號自用小客車，沿桃園縣楊梅鎮○
    ○○路○段二五六巷行駛，經基隆起七四公里七五五公尺處桃園縣楊梅鎮○○里
    ○○道前，原應注意汽車除讓車外不得於鐵路平交道倒車，倒車時應謹慎緩慢後
    倒，衡諸當時亦無不能注意之情事，竟於通過該平交道時，發覺對向來車而讓車
    倒車之際，疏於注意後方設於路旁保護遮斷器標識之安全護欄，未能謹慎緩慢後
    倒，致右前輪卡住護欄，車頭卡在鐵軌，動彈不得，適有由基隆出發由林敏郎駕
    駛之南下第一○三九次自強號列車駛至，停剎不及而發生撞擊，造成鐵路局所設
    於山側第一轉向架抗搖桿彎曲、自強號列車車速錶線斷裂及廁所排水管破裂，於
    現場停留二十四分鐘餘，致生往來火車之危險。
二、案經台灣省鐵路警察局第一警務段報請台灣桃園地方法院檢察署檢察官偵查起訴
    。
    理  由
一、訊之被告甲○○固不否認於右揭時地駕車倒車，車輛卡於鐵軌致撞擊南下火車之
    事實，然辯稱此係鐵路局設置之護欄不當所致，伊並無過失可言云云。經查，依
    卷附刑案現場平面圖、台灣鐵路管理局平交道事故會勘記錄表、鐵路警察局第一
    警務段報告書及現場照片四張所示現場跡證，及證人林敏郎、楊正順即承辦本案
    警員所證車禍現場情節：車禍現場被告所駕車頭全毀，右前輪卡在護欄處，車頭
    卡在鐵軌，而由林敏郎所駕之火車車速錶線斷裂及廁所排水管破裂，鐵路局所設
    於山側第一轉向架抗搖桿彎曲等情以觀，本件車禍肇事原因確係因被告駕車通過
    肇事地平交道時，發覺對向來車而讓車倒車之際，右前車輪卡在護欄處，車頭在
    鐵軌動彈不得，適有由林敏郎駕駛之南下第一○三九次自強號列車駛至，停剎不
    及而發生撞擊所致，此經台灣省車輛行車事故覆議鑑定委員會鑑定，亦同此意見
    ，有該會八十九年七月十日府覆議字第八九○八四一號函附鑑定意見書在卷可參
    。
二、按汽車除讓車外不得於鐵路平交道倒車，倒車時應謹慎緩慢後倒，道路交通安全
    規則第一百十條第一款、第二款定有明文。被告為汽車駕駛人，自應知之甚稔而
    加以注意，而肇事時地平交道閃光燈、警報、遮斷器機能均正常，有台灣鐵路管
    理局平交道事故會勘記錄表可稽，核無不能注意之情事，被告於鐵路平交道讓車
    倒車之際，疏於注意後方設於路旁保護遮斷器標識之安全護欄，未能謹慎緩慢後
    倒，致右前輪卡住護欄，車頭卡在鐵軌，動彈不得，自有過失。而肇事地之護欄
    與平交道之間成「Ｚ」字型，經本院勘驗在卷，製有勘驗筆錄、現場照片在卷可
    按，駕駛人於該平交道倒車之際，確實因該安全護欄之角度而增加困難度，必須
    較之平常路況駕駛提高警覺，但絕不致於因該安全護欄之角度設計，而令駕駛人
    無法安全駕駛，易言之，該危險之避免誠屬期待可能性之範圍，此由該平交道每
    日車輛往返大都安全無虞即可得知。被告辯稱安全護欄設置不當始令伊於平交道
    倒車之際，右前車輪卡住護欄而肇事，伊無過失云云，實非可採。而因被告上開
    過失致所駕汽車車頭撞擊由林敏郎駕駛之南下第一○三九次自強號列車，造成鐵
    路局所設於山側第一轉向架抗搖桿彎曲、自強號列車車速錶線斷裂及廁所排水管
    破裂，於現場停留二十四分鐘餘，所生往來火車之危險與該過失自有相當因果關
    係。
三、查被告於肇事當時以駕駛貨車運送瓦斯為業，業據被告於警訊中自承在案，為以
    駕駛為業務之人，其因業務上過失損壞標識，致生火車往來之危險，核犯刑法第
    一百八十四條第四項業務過失妨害舟車行駛安全罪，公訴人疏未論及被告為從事
    駕駛業務之人，就其過失犯行求科以同法條第三項之過失妨害舟車行駛安全罪，
    尚有未洽，起訴法條應予變更。爰審酌被告肇事地之鐵路平交道護欄彎度設計，
    極易致於該處倒車之車輛車輪卡住而發生事故，於被告肇事當月已另有二起相同
    原因之車禍發生，然因未致人車受損而未為警方處理，業經證人廖文星即肇事地
    里長證述在案，是被告於事故之發生固應負過失之責，然該處平交道護欄之設計
    ，亦有改進之必要，且因被告犯行所肇之損失並非重大等一切情狀，從輕量處如
    主文所示之刑，並諭知易服勞役之折算標準。
四、據上論斷，應依刑事訴訟法第二百九十九條第一項前段、第三百條，刑法第一百
    八十四條第四項、第四十二條第二項，罰金罰鍰提高標準條例第一條前段、第二
    條，判決如主文。
本案經檢察官許炳文到庭執行職務。
中      華      民      國      八十九    年    十    月      十七      日
                                    台灣桃園地方法院刑事第五庭
                                        法  官  楊  得  君
右正本證明與原本無異。
如不服本判決，應於判決送達後十日內向本院提出上訴狀( 應附繕本 )，上訴於臺灣
高等法院。
                                        書記官  簡  慧  瑛
中       華      民      國     八十九    年    十    月      十八      日
附論罪科刑依據之法條：
刑法第一百八十四條
損壞軌道、燈塔、標識或以他法致生火車、電車或其他供水、陸、空公眾運輸之舟、
車、航空機往來之危險者，處三年以上十年以下有期徒刑。
因而致前項之舟、車、航空機傾覆或破壞者，依前條第一項之規定處斷。
因過失犯第一項之罪者，處六月以下有期徒刑、拘役或三百元以下罰金。
從事業務之人，因業務上之過失犯第一項之罪者，處二年以下有期徒刑、拘役或五百
元以下罰金。
第一項之未遂犯罪之。


司法院資訊處製作；財團法人民間司法改革基金會備份。
